【裁判字號】    99,交抗,488
【裁判日期】    991029
【裁判案由】    聲明異議
【裁判全文】
臺灣高等法院高雄分院刑事裁定         99年度交抗字第488號
抗  告  人  交通部公路總局高雄區監理所旗山監理站
代  表  人  乙○○
受處分人    甲○○
上列抗告人因受處分人違反道路交通管理處罰條例聲明異議案件
，不服臺灣高雄地方法院中華民國99年9月13日裁定（99年度交
聲字第2014、2015、2016、2017、2018、2019、2020、2021號）
，提起抗告，本院裁定如下：
    主  文
原裁定撤銷，發回臺灣高雄地方法院。
    理  由
一、抗告意旨略以：本案為車牌號碼506-NN號大客車行駛ETC 車
    道通行費未繳之情形，原係以該車靠行之建國公司為補繳通
    知對象，故未待法院裁定結果或是否歸責異議人，即將原欠
    費單全數撤銷列管，並再對異議人就附表8 件之交通違規事
    件，重新送達補繳通知，因異議人仍未於規定期限內補繳，
    乃再行製開繳費罰單，有交通部臺灣區○道○○○路局（下
    稱高公局）98年5 月4 日業字第0986003079號函卷可考，違
    規通知單合法送達後，違規人未到案接受裁決，本站乃於99
    年6 月17日以如附表所示8 件之交通裁決書字號，依法裁決
    處罰該車靠行車主（甲○○），此與97年5 月5 日交通部公
    路總局高雄區監理所（下稱高雄區監理所）所為之原8 件交
    通裁決處罰，兩者處分機關不同、處分原因有異，據此，抗
    告人請求撤銷原裁定，另為適法裁定等語。
二、經查：
  (一)受處分人甲○○於96年4 至6 月間，駕駛車牌號碼506-NN號
    大客車，行駛高速公路ETC 車道，連續因「汽車行駛於應繳
    費之公路不依規定繳費」之多次交通違規行為，經高雄區監
    理所於97年5 月5 日分別就各次違規行為為裁決處分，其中
    93件裁決處分，受處分人向原審法院聲明異議（原審案號：
    97年度交聲字第1145至1147號、第1239至1328號），經法院
    審理結果，其中30件裁決處分，認定送達不合法而撤銷原裁
    決處分確定（原審案號：97年度交聲字第1239至1248號、第
    1259至1268號〔抗告審即本院案號：97年度交抗字第433 至
    442 號〕、第1319至1328號〔抗告審即本院案號：97年度交
    抗字第708 號、第710 至718 號〕）；另53件裁決處分，認
    異議無理由駁回，即維持原裁決處分確定（原審案號：97年
    度交聲字第1145至1147號、第1249至1258號、第1279至1318
    號）：至於其餘10件裁決處分，則經異議人即受處分人甲○
    ○向原審法院聲請撤回而終結，即該10件裁決處分並未經法
    院撤銷（原審案號：97年度交聲字第1269至1278號）。以上
    各節事實，已經本院調取原審上開各案號之裁定書及調取上
    揭撤回部分之案件卷宗內所附之交通裁決書等核閱無訛，並
    有各該案件之裁定書、撤回部分之交通裁決書及台灣高等法
    院受處分人前案紀錄表等附於本院卷可資佐參。本件受處分
    人甲○○於附表編號1 至8 所示時間，駕駛車牌號碼506-NN
    號大客車，行經高速公路ETC 車道，有如附表編號1 至8 所
    示「汽車行駛於應繳費之公路不依規定繳費」之交通違規行
    為，即係前揭所示93件違規行為中之8 件，前固經高雄區監
    理所於97年5 月5 日分別就附表編號1 至8 所示之該8 次交
    通違規行為，為如附表各編號所示之裁決處分，經受處分人
    甲○○不服向原審法院聲明異議，經原審法院認異議無理由
    裁定駁回異議確定，即維持附表編號1 至8 所示高雄區監理
    所於97年5 月5 日所為之8 件裁決處分確定在案，有上揭原
    審法院97年度交聲字第1289號、第1294號、第1295號、第13
    02號、第1307號、第1308號、第1311號、第1312號等裁定書
    及台灣高等法院受處分人前案紀錄表等附卷可稽。
  (二)次查，原處分機關即高雄區監理所，就上開已經法院裁定撤
    銷其原於97年5 月5 日所為之其中20件裁決處分部分（原審
    案號：97年度交聲字第1239至1248號、第1259至1268號〔抗
    告審即本院案號：97年度交抗字第433 至442 號〕），固已
    有通知原舉發違規單位即高公局，表示：「補繳通知單未合
    法送達異議人即甲○○，『原處分撤銷』」等語，併將受處
    分人所駕506- NN 號營業遊覽大客車違規舉發單檢還高公局
    ，請其為重新合法之送達等情，此有高雄區監理所98年4 月
    13日高監營字第0980015019號函（內引註97年9 月17日以高
    監營字第09 70042874 號函及於98年2 月18日以高監營字第
    098006246 號函）附於本院卷可憑。
  (三)再查，原舉發單位即高公局，見於上揭高雄監理所97年5 月
    5 日對受處分人甲○○所為之裁決處分，部分經法院認定送
    達不合法而撤銷裁決處分，乃通知高雄區監理所與抗告人即
    交通部公路總局高雄區監理所旗山監理站（下稱旗山監理站
    ），請其等將上揭已經法院撤銷及未經法院撤銷之全部交通
    違規裁罰事件（函載為92件），撤銷列管，該局對甲○○上
    開92件交通違規行為，將重新對甲○○送達補繳通行費通知
    單等事實，以上固亦分別有高公局98年4 月22日業字第0980
    012963號函、98年4 月24日業字第0980013393號函、98年5
    月4 日業字第0986003079號函及99年7 月20日業字第099002
    3353號函附於本院卷可考。然高公局係交通違規之舉發機關
    ，既非原裁決處分機關即高雄監理所，更非有權撤銷原裁決
    處分機關即高雄監理所之上級直屬機關，其以上開函通知原
    處分機關高雄監理所就上揭受處分人甲○○之92件交通違規
    裁罰事件撤銷列管，是否就法院裁定撤銷上揭30件原裁決處
    分以外之其餘62件裁決處分，當然生撤銷該62件行政處分即
    交通裁決處分之效力，殊有疑議，抗告人以高公局已通知就
    高雄監理所於97年5 月5 日對受處分人所為上揭交通違規事
    件之全部裁決處分（裁罰）撤銷列管，主張原裁決處分均已
    撤銷云云，顯不可採。
  (四)惟本件如附表編號1 至8 所示高雄區監理於97年5 月5 日對
    受處分人甲○○所為之8 件交通裁決處分，雖未經法院裁定
    撤銷，然依上開原舉發單位高公局及原處分機關高雄區監理
    所之函示意旨，似欲將已經及未經法院裁定撤銷之上揭全部
    92件原裁決處分，加予撤銷。故附表編號1 至8 所示之高雄
    監理所於97年5 月5 日所為之8 件原裁決處分，是否事後確
    已經原處分機關即高雄監理所自行加予撤銷？抑或經後為（
    99 年6月17日）處分之機關即旗山監理站加予撤銷？若有，
    其撤銷是否合法？已否生效？旗山監理站得否撤銷高雄監理
    所之裁決處分？事實均欠明確，依卷內證據資料，尚無法明
    確加予認定及判斷。上開事實關乎社會事實完全同一之如附
    表編號1 至8 之交通違規事件，嗣後經抗告人即旗山監理站
    於99年6 月17日再為如附表編號1 至8 所示之裁決處分，是
    否係對同一受處分人甲○○之同一交通違規事件，為重複裁
    決處分，而有違反一事不二罰原則之正確判斷，自有再向原
    處分機關及相關機關詳加調查之必要。
三、綜上所述，原審未詳予調查及研求，徒以附表編號1 至8 所
    示高雄區監理於97年5 月5 日所為之8 件交通裁決處分，前
    經原審法院駁回受處分人之異議確定，逕認原裁決處分仍存
    在，因認抗告人嗣後於99年6 月17日再為之裁決處分，有重
    複裁決，而違一事不二罰之原則云云，尚嫌速斷，本件顯有
    再詳予調查、究明之必要，以妥適、正確適用法律。抗告人
    以「前後二部分之裁決處分，處分機關不同、處分原因有異
    ，無重複裁決問題」，據以提起抗告，雖法律見解有誤，而
    不可採，惟原裁定既有上開可議之處，自應由本院將原裁定
    撤銷，並為顧及當事人審級利益，發回原審法院，另為調查
    ，更為妥適之裁定。
據上論結，應依道路交通案件處理辦法第26條，刑事訴訟法第41
3條前段，裁定如主文。
中    華    民    國    99    年    10   月    29    日
                刑事第五庭    審判長法  官  曾永宗
                                    法  官  任森銓
                                    法  官  鍾宗霖
以上正本證明與原本無異。
不得再抗告。
中    華    民    國    99    年    10    月    29    日
                                    書記官  邱麗莉
┌────────────────────────────────────┐
│附表：                                                                  │
├─┬───────┬────┬───────────┬────┬────┤
│編│本次裁決案號  │違規車輛│行經收費站時間、違規地│裁罰內容│原審案號│
│號│              │        │點、舉發之違規事實、舉│(新臺幣)├────┤
│  │              │        │發違反法條            │        │本院案號│
│  ├───────┤        │                      │        ├────┤
│  │前次裁決案號  │        │                      │        │原審前次│
│  │              │        │                      │        │受理案號│
├─┼───────┼────┼───────────┼────┼────┤
│1 │交通部公路總局│車牌號碼│(1)行經收費站時間：96年│3,000元 │原審99年│
│  │高雄區監理所旗│506-NN號│  4 月2 日9 時29分    │        │度交聲字│
│  │山監理站99年6 │營業遊覽│(2)違規地點：古坑收費站│        │第2014號│
│  │月17日旗監違字│大客車  │  北上第3 車道        │        │        │
│  │第裁85-ZHP0100│        │(3)舉發違規事實：行駛於│        │        │
│  │42號          │        │  應繳費之公路不依規定│        ├────┤
│  │              │        │  繳費                │        │本院99年│
│  │              │        │(4)舉發違反法條：違反道│        │度交抗字│
│  │              │        │  路交通管理處罰條例第│        │第492號 │
│  │              │        │  27條第1 項          │        │        │
│  ├───────┼────┼───────────┼────┼────┤
│  │交通部公路總局│同上    │同上                  │同上    │原審97年│
│  │高雄區監理所97│        │                      │        │度交聲字│
│  │年5 月5 日高監│        │                      │        │第1307號│
│  │營裁字裁80-ZHP│        │                      │        │        │
│  │004166號      │        │                      │        │        │
├─┼───────┼────┼───────────┼────┼────┤
│2 │交通部公路總局│車牌號碼│(1)行經收費站時間：96年│3,000元 │原審99年│
│  │高雄區監理所旗│506-NN號│  4 月8 日16時9 分    │        │度交聲字│
│  │山監理站99年6 │營業遊覽│(2)違規地點：古坑收費站│        │第2015號│
│  │月17日旗監違字│大客車  │  南下第16車道        │        │        │
│  │第裁85-ZHP0100│        │(3)舉發違規事實：行駛於│        │        │
│  │43號          │        │  應繳費之公路不依規定│        ├────┤
│  │              │        │  繳費                │        │本院99年│
│  │              │        │(4)舉發違反法條：違反道│        │度交抗字│
│  │              │        │  路交通管理處罰條例第│        │第493號 │
│  │              │        │  27條第1 項          │        │        │
│  ├───────┼────┼───────────┼────┼────┤
│  │交通部公路總局│同上    │同上                  │同上    │原審97年│
│  │高雄區監理所97│        │                      │        │度交聲字│
│  │年5 月5 日高監│        │                      │        │第1302號│
│  │營裁字裁80-ZHP│        │                      │        │        │
│  │004167號      │        │                      │        │        │
├─┼───────┼────┼───────────┼────┼────┤
│3 │交通部公路總局│車牌號碼│(1)行經收費站時間：96年│3,000元 │原審99年│
│  │高雄區監理所旗│506-NN號│  4 月14日8 時20分    │        │度交聲字│
│  │山監理站99年6 │營業遊覽│(2)違規地點：古坑收費站│        │第2016號│
│  │月17日旗監違字│大客車  │  北上第3 車道        │        │        │
│  │第裁85-ZHP0100│        │(3)舉發違規事實：行駛於│        │        │
│  │44號          │        │  應繳費之公路不依規定│        ├────┤
│  │              │        │  繳費                │        │本院99年│
│  │              │        │(4)舉發違反法條：違反道│        │度交抗字│
│  │              │        │  路交通管理處罰條例第│        │第489號 │
│  │              │        │  27條第1 項          │        │        │
│  ├───────┼────┼───────────┼────┼────┤
│  │交通部公路總局│同上    │同上                  │同上    │原審97年│
│  │高雄區監理所97│        │                      │        │度交聲字│
│  │年5 月5 日高監│        │                      │        │第1308號│
│  │營裁字裁80-ZHP│        │                      │        │        │
│  │004169號      │        │                      │        │        │
├─┼───────┼────┼───────────┼────┼────┤
│4 │交通部公路總局│車牌號碼│(1)行經收費站時間：96年│3,000元 │原審99年│
│  │高雄區監理所旗│506-NN號│  4 月14日12時38分    │        │度交聲字│
│  │山監理站99年6 │營業遊覽│(2)違規地點：古坑收費站│        │第2017號│
│  │月17日旗監違字│大客車  │  南下第16車道        │        │        │
│  │第裁85-ZHP0100│        │(3)舉發違規事實：行駛於│        │        │
│  │45號          │        │  應繳費之公路不依規定│        ├────┤
│  │              │        │  繳費                │        │本院99年│
│  │              │        │(4)舉發違反法條：違反道│        │度交抗字│
│  │              │        │  路交通管理處罰條例第│        │第491號 │
│  │              │        │  27條第1 項          │        │        │
│  ├───────┼────┼───────────┼────┼────┤
│  │交通部公路總局│同上    │同上                  │同上    │原審97年│
│  │高雄區監理所97│        │                      │        │度交聲字│
│  │年5 月5 日高監│        │                      │        │第1289號│
│  │營裁字裁80-ZHP│        │                      │        │        │
│  │004168號      │        │                      │        │        │
├─┼───────┼────┼───────────┼────┼────┤
│5 │交通部公路總局│車牌號碼│(1)行經收費站時間：96年│3,000元 │原審99年│
│  │高雄區監理所旗│506-NN號│  4 月22日6 時41分    │        │度交聲字│
│  │山監理站99年6 │營業遊覽│(2)違規地點：竹田收費站│        │第2018號│
│  │月17日旗監違字│大客車  │  北上第2 車道        │        │        │
│  │第裁85-ZER0056│        │(3)舉發違規事實：行駛於│        │        │
│  │32號          │        │  應繳費之公路不依規定│        ├────┤
│  │              │        │  繳費                │        │本院99年│
│  │              │        │(4)舉發違反法條：違反道│        │度交抗字│
│  │              │        │  路交通管理處罰條例第│        │第494號 │
│  │              │        │  27條第1 項          │        │        │
│  ├───────┼────┼───────────┼────┼────┤
│  │交通部公路總局│同上    │同上                  │同上    │原審97年│
│  │高雄區監理所97│        │                      │        │度交聲字│
│  │年5 月5 日高監│        │                      │        │第1295號│
│  │營裁字裁80-ZER│        │                      │        │        │
│  │002337號      │        │                      │        │        │
│  │              │        │                      │        │        │
├─┼───────┼────┼───────────┼────┼────┤
│6 │交通部公路總局│車牌號碼│(1)行經收費站時間：96年│3,000元 │原審99年│
│  │高雄區監理所旗│506-NN號│  4 月22日18時21分    │        │度交聲字│
│  │山監理站99年6 │營業遊覽│(2)違規地點：竹田收費站│        │第2019號│
│  │月17日旗監違字│大客車  │  南下第9 車道        │        │        │
│  │第裁85-ZER0056│        │(3)舉發違規事實：行駛於│        │        │
│  │33號          │        │  應繳費之公路不依規定│        ├────┤
│  │              │        │  繳費                │        │本院99年│
│  │              │        │(4)舉發違反法條：違反道│        │度交抗字│
│  │              │        │  路交通管理處罰條例第│        │第488號 │
│  │              │        │  27條第1 項          │        │        │
│  ├───────┼────┼───────────┼────┼────┤
│  │交通部公路總局│同上    │同上                  │同上    │原審97年│
│  │高雄區監理所97│        │                      │        │度交聲字│
│  │年5 月5 日高監│        │                      │        │第1294號│
│  │營裁字裁80-ZER│        │                      │        │        │
│  │002336號      │        │                      │        │        │
│  │              │        │                      │        │        │
├─┼───────┼────┼───────────┼────┼────┤
│7 │交通部公路總局│車牌號碼│(1)行經收費站時間：96年│3,000元 │原審99年│
│  │高雄區監理所旗│506-NN號│  4 月1 日19時55分    │        │度交聲字│
│  │山監理站99年6 │營業遊覽│(2)違規地點：名間收費站│        │第2020號│
│  │月17日旗監違字│大客車  │  南下第16車道        │        │        │
│  │第裁 85-ZGQ013│        │(3)舉發違規事實：行駛於│        │        │
│  │923 號        │        │  應繳費之公路不依規定│        ├────┤
│  │              │        │  繳費                │        │本院99年│
│  │              │        │(4)舉發違反法條：違反道│        │度交抗字│
│  │              │        │  路交通管理處罰條例第│        │第496號 │
│  │              │        │  27條第1 項          │        │        │
│  ├───────┼────┼───────────┼────┼────┤
│  │交通部公路總局│同上    │同上                  │同上    │原審97年│
│  │高雄區監理所97│        │                      │        │度交聲字│
│  │年5 月5 日高監│        │                      │        │第1312號│
│  │營裁字裁80-ZGQ│        │                      │        │        │
│  │005216號      │        │                      │        │        │
│  │              │        │                      │        │        │
├─┼───────┼────┼───────────┼────┼────┤
│8 │交通部公路總局│車牌號碼│(1)行經收費站時間：96年│3,000元 │原審99年│
│  │高雄區監理所旗│506-NN號│  4 月2 日11時43分    │        │度交聲字│
│  │山監理站99年6 │營業遊覽│(2)違規地點：名間收費站│        │第2021號│
│  │月17日旗監違字│大客車  │  北上第3 車道        │        │        │
│  │第裁85-ZGQ0139│        │(3)舉發違規事實：行駛於│        │        │
│  │24號          │        │  應繳費之公路不依規定│        ├────┤
│  │              │        │  繳費                │        │本院99年│
│  │              │        │(4)舉發違反法條：違反道│        │度交抗字│
│  │              │        │  路交通管理處罰條例第│        │第495號 │
│  │              │        │  27條第1 項          │        │        │
│  ├───────┼────┼───────────┼────┼────┤
│  │交通部公路總局│同上    │同上                  │同上    │原審97年│
│  │高雄區監理所97│        │                      │        │度交聲字│
│  │年5 月5 日高監│        │                      │        │第1311號│
│  │營裁字裁80-ZGQ│        │                      │        │        │
│  │005217號      │        │                      │        │        │
│  │              │        │                      │        │        │
└─┴───────┴────┴───────────┴────┴────┘

司法院資訊處製作；財團法人民間司法改革基金會備份。
